臺灣臺南地方法院刑事判決　　　　　　　　　　　　　九十四年度訴字第一一九號
　　公　訴　人　臺灣臺南地方法院檢察署檢察官
　　被　　　告　乙○○
右列被告因違反毒品危害防制條例案件，經檢察官提起公訴（九十三年度毒偵字第二
二六二號），被告於本院審理時就被訴事實為有罪之陳述，經本院合議庭裁定由受命
法官獨任行簡式審判程序，本院判決如左：
    主      文
乙○○連續施用第一級毒品，累犯，處有期徒刑拾月。扣案之注射針筒伍支均沒收。
又連續施用第二級毒品，累犯，處有期徒刑捌月。應執行有期徒刑壹年肆月。扣案之
注射針筒伍支均沒收。
    事      實
一、乙○○前因肅清煙毒條例及妨害風化案件，分別經本院判處有期徒刑四年二月及
    二年六月，於民國（下同）八十六年九月三日入監執行，八十九年四月二十六日
    假釋出監付保護管束，未經撤銷假釋，於九十一年九月二十五日縮短刑期執行完
    畢。又前於九十一年間因施用毒品案件，經本院以九十一年度毒聲字第一三二三
    號裁定送觀察、勒戒後，認有繼續施用毒品之傾向，經本院以九十二年度毒聲字
    第一三三四號裁定令入戒治處所施以強制戒治一年，嗣經本院以九十三年度毒聲
    字第二九號裁定停止戒治，於九十三年一月十五日停止戒治釋放出所，而於九十
    三年七月二十五日強制戒治付保護管束期滿，並經臺灣臺南地方法院檢察署檢察
    官於九十三年八月九日，以九十三年度戒毒偵字第一八一號為不起訴處分確定。
    詎乙○○仍未戒除毒癮，明知海洛因、安非他命分別係毒品危害防制條例所明定
    之第一級、第二級毒品，不得持有及施用，竟基於施用第一級毒品海洛因及第二
    級毒品安非他命之概括犯意，於前揭強制戒治執行完畢釋放後之五年內，自九十
    三年十月間某日起至同年十一月十日止，連續在臺南縣永康市○○街一七八巷一
    號四樓施用第一級毒品海洛因及第二級毒品安非他命多次，於同年十一月十一日
    十三時十五分許，在該處一樓前，為警查獲持有毒品分裝袋三小包、吸管二支、
    注射針筒五支及電子磅秤一台等物，經乙○○同意採尿送驗，結果呈嗎啡陽性反
    應，而查知上情。
二、案經臺南縣警察局佳里分局報告臺灣臺南地方法院檢察署檢官偵查起訴。
    理      由
一、證據能力：
    本件業經本院裁定以簡式審判程序加以審理，則依據刑事訴訟法第二百七十三條
    之二之規定，不適用刑事訴訟法有關傳聞法則、舉證責任、證據調查方法等有關
    限制證據能力之相關規定，合先敘明。
（一）非供述證據：
      臺南縣警察局佳里分局偵辦「毒品危害防制條例」案件尿液送驗名冊、臺南縣
      警察局佳里分局偵辦「毒品危害防制條例」案件尿液送驗對照表（尿號為６０
      號）、臺南縣衛生局九十三年十二月八日衛收字第○九三○○二八九一七號尿
      液檢驗成績書各一紙及注射針筒五支，均經被告及檢察官人同意列為證據，有
      證據能力。
（二）供述證據：
      被告乙○○於本院審理時之自白出於任意性，亦有證據能力。
二、證據評價：
（一）、證據文書：臺南縣警察局佳里分局偵辦「毒品危害防制條例」案件尿液送驗
        名冊、臺南縣警察局佳里分局偵辦「毒品危害防制條例」案件尿液送驗對照
        表（尿號為６０號）、臺南縣衛生局九十三年十二月八日衛收字第○九三○
        ○二八九一七號尿液檢驗成績書各一紙，足以證明被告有施用第一級毒品海
        洛因及第二級毒品安非他命之犯行。臺灣臺南地方法院檢察署刑案資料查註
        紀錄表及臺灣高等法院被告全國前案紀錄表各一份，足以證明被告前於九十
        一年間因施用毒品案件，經本院以九十一年度毒聲字第一三二三號裁定送觀
        察、勒戒後，認有繼續施用毒品之傾向，經本院以九十二年度毒聲字第一三
        三四號裁定令入戒治處所施以強制戒治一年，嗣經本院以九十三年度毒聲字
        第二九號裁定停止戒治，於九十三年一月十五日停止戒治釋放出所，而於九
        十三年七月二十五日強制戒治付保護管束期滿，經臺灣臺南地方法院檢察署
        檢察官於九十三年八月九日，以九十三年度戒毒偵字第一八一號為不起訴處
        分確定等情。
（二）、物證：注射針筒五支，足以證明被告係以該針筒施用第一級毒品。
（三）、有罪之判斷：
      １、按證據之「證明力」由法院本於「確信」自由判斷，但不得違背「經驗法
          則」及「論理法則」，刑事訴訟法第一百五十五條第一項定有明文，是法
          院「判斷」證據之證明力時，須達於確信的程度，而所謂確信，則指該確
          信之【推論過程】符合經驗法則及論裡法則，也就是支持結論之【理由】
          ，必須【有理由】，亦即有憑有據，又符合經驗所歸納之法則，可以排除
          例外之任何可能性，而具有【說服力】，使他人可以【相信】該事實確實
          存在。本件被告自白證據之證明力，因為被告之尿液有毒品反應，及被告
          持有之注射針筒之事實，而依經驗法則，若無其他因素，只有施用毒品者
          ，才會在尿液中檢出毒品反應，加以被告所持有之物品，又係供施用毒品
          之器具，若無其他情形下，就是以該物品施用毒品，更支持被告自白其施
          用的毒品之憑信性，此推論過程又無論理法則之誤謬存在，顯然已經排除
          其他可能性存在（此項推理認定之論證標準，與英美法陪審制下所採之【
          已無合理懷疑】之心證標準，殊途同歸，只是一為專業法官的審判論證，
          另一則為一般人民的聽審心證，有所不同，當然對證據的要求也寬嚴不同
          ，進而影響法庭的活動），本法此次修法「引進」英美法陪審制所發展出
          來的當事人進行主義，無非係減少我國司法審判實務上【過度主動】的法
          官職權訊問及調查證據，所造成法院與被告對立的事態，始規定法院最後
          才能訊問被告之犯罪事實，而證人必須先由當事人交互詰問後，法院才能
          補訊問，先由當事人在法庭上對立，互為實質之攻防，再由法院判決。
      ２、準此以觀，本案被告自白施用毒品之證明力，既已有前開必要之證據補強
          佐證，依刑事訴訟法第一百五十六條第二項規定，本件被告自白證據，已
          達確信的程度，應堪採信，則被告自白施用毒品之內容，均是存在的事實
          ，有完全的證明力。
      ３、綜上所述，本案事證明確，被告犯行已堪認定。
三、論罪科刑：
（一）、查海洛因為第一級毒品、安非他命為第二級毒品，毒品危害防制條例第二條
        第二項第一款、第二款分別定有明文。故核被告乙○○所為，係犯毒品危害
        防制條例第十條第一項之施用第一級毒品罪及同條第二項之施用第二級毒品
        罪。被告施用時非法持有第一級毒品海洛因及第二級毒品安非他命之低度行
        為，已為其施用之高度行為所吸收，不另論罪。
（二）、被告先後多次施用第一級毒品及第二級毒品之犯行，均時間緊接，方法相同
        ，各觸犯構成要件相同之罪名，顯係基於概括犯意反覆為之，應依刑法第五
        十六條連續犯規定論以一罪，並分別加重其刑；又被告前因肅清煙毒條例及
        妨害風化案件，分別經本院判處有期徒刑四年二月及二年六月，於八十六年
        九月三日入監執行，八十九年四月二十六日假釋出監付保護管束，未經撤銷
        假釋，於九十一年九月二十五日縮短刑期執行完畢，有前開臺灣臺南地方法
        院檢察署刑案資料查註紀錄表及臺灣高等法院被告全國前案紀錄表在卷可參
        ，其受有期徒刑之執行完畢，於五年以內再犯本件有期徒刑以上之罪，為累
        犯，再依法遞加重其刑。
（三）、爰審酌被告有妨害風化、煙毒及竊盜等前科，有上開被告全國前案紀錄表可
        憑，素行不佳，且曾因施用毒品案件，經觀察勒戒及強制戒治，於戒治期滿
        後，邀獲寬典，經檢察官為不起訴處分，猶不思悔改，復再度施用毒品，顯
        然意志不堅，缺乏禁絕毒害之決心，耽溺於毒品而不能自拔，其施用毒品足
        以導致精神障礙、性格異常，甚至造成生命危險，戕害一己之身體健康，惟
        屬自殘性犯罪，對社會危害尚小，且犯罪後坦承犯行，態度良好等一切情狀
        ，量處如主文所示之刑，以資懲儆。扣案之注射針筒五支，為被告供犯本罪
        所施用之物，爰依刑法第三十八條第一項第二款之規定沒收之；至扣案之毒
        品分裝袋三小包、吸管二支及電子磅秤一台，無從證明係供被告犯本罪施用
        毒品所用之物，亦不屬於被告所有，爰均不另行宣告沒收，附此敘明。
據上論斷，應依刑事訴訟法第二百七十三條之一第一項、第二百九十九條第一項前段
，毒品危害防制條例第十條第一項、第二項，刑法第十一條前段、第五十六條、第四
十七條、第三十八條第一項第二款，判決如主文。
本案經檢察官甲○○到庭執行職務。
中      華      民      國    九十四    年     二     月      二十五    日
                                  臺灣臺南地方法院刑事第十二庭
                                          法  官  黃翰義
右正本證明與原本無異。
如不服本判決，應於判決送達後十日內，向本院提出上訴狀。
                                          書記官  林憶梅
中      華      民      國     九十四    年     二    月      二十五    日
附錄本案論罪科刑法條全文：
毒品危害防制條例第十條
施用第一級毒品者，處六月以上五年以下有期徒刑。
施用第二級毒品者，處三年以下有期徒刑。
